【裁判字號】    97,交聲更,13
【裁判日期】    971103
【裁判案由】    聲明異議
【裁判全文】
臺灣彰化地方法院交通事件裁定        97年度交聲更字第13號
原處分機關  交通部公路總局臺中區監理所彰化監理站
異  議  人  乙○○
即受處分人
上列異議人因違反道路交通管理處罰條例案件，對於原處分機關
於民國97年4月1日所為處分聲明異議（原處分案號：彰監4字第
裁64-IA0000000號），本院於民國97年7月29日裁定（97年度交
聲字第572號），經異議人提起抗告，由臺灣高等法院臺中分院
於97年9月17日撤銷原裁定發回更審（97年度交抗字第1060號）
，本院裁定如下：
    主  文
異議駁回。
    理  由
一原處分機關交通部公路總局臺中區監理所彰化監理站裁決意旨
  ：異議人即受處分人乙○○所有車牌號碼5787-SB號自用一般
  小客車，於民國97年1月19日上午10時49分許，行經彰化縣竹
  塘鄉○○路臺19線公路30.3公里路段，行車速度超過規定之最
  高時速，經警逕行舉發，爰依道路交通管理處罰條例第40條、
  第63條第1項處罰鍰新臺幣（下同）1千8百元，並記違規點數1
  點。
二異議人聲明異議意旨：
  (一)異議人係因父母身體不適，於97年1月19日上午駕車沿彰化
    縣線西鄉○○○○○路南下至雲林縣崙背鄉就診，又急著趕在
    上午12時前抵達彰化縣員林鎮之診所，乃沿臺19線公路北上
    前往彰化縣溪湖鎮再轉往員林鎮，並無彰化縣警察局97年3
    月13日彰警交字第0970014411號函所稱，於當日上午11時在
    南下車道違規經警攔停舉發情事。
  (二)彰化縣竹塘鄉○○○○○路30.3公里路段起至埤頭鄉○○路北
    上28公里路段止，行車距離不到6公里，依異議人當時行車
    速度每小時82至73公里計算，該段距離無須費時6分鐘。異
    議人在埤頭鄉○○路北上28公里路段雖經警攔停勸導並舉發
    ，然該件舉發違反道路交通管理事件通知單（下稱舉發通知
    單）所載違規時間上午11時，實係完成舉發時間，而非違規
    時間，本件自不應連續處罰。
  (三)異議人係因搭載父母就醫而違規超速，應係緊急避難行為，
    不罰。
三經查：
  (一)汽車駕駛人，行車速度，超過規定之最高時速，或低於規定
    之最低時速，除有道路交通管理處罰條例第43條第1項第2款
    情形外，處1千2百元以上2千4百元以下罰鍰，並記違規點數
    1點，道路交通管理處罰條例第40條、第63條第1項第1款定
    有明文。異議人於97年1月19日上午10時49分許駕車超速之
    前揭違規事實，有舉發照片、彰化縣警察局97年2月3日彰縣
    警交字第IA0000000號舉發通知單可稽，該照片並已明確攝
    得異議人所有車牌號碼5787-SB號自用一般小客車行車速度
    為時速82公里，已逾規定之最高時速60公里，違規時間為上
    午10時49分；又警方舉發本件所使用之雷達測速儀曾於96
    年10月29日檢定合格，有效期限至97年10月31日，亦有檢定
    合格證書可憑。是異議人本件之前揭違規事實，應係實在。
  (二)逕行舉發汽車行車速度超過規定之最高速限或低於規定之最
    低速度或有道路交通管理處罰條例第33條第1項、第2項之情
    形，其違規地點相距6公里以上、違規時間相隔6分鐘以上或
    行駛經過1個路口以上者，得連續舉發，但其違規地點在隧
    道內者，不在此限，道路交通管理處罰條例第85條之1第2項
    第1款定有明文。異議人另於同日上午11時許，駕駛上開小
    客車，行經彰化縣埤頭鄉○○○○○路北上路段即該鄉○○路
    830號前，因行車速度，超過規定之最高時速，經警當場攔
    停，並以彰化縣警察局97年1月19日彰縣警交字第IA0000000
    號舉發通知單舉發之違規事實，亦有該舉發通知單可稽，證
    人即舉發該件違規之彰化縣警察局北斗分局埤頭分駐所警員
    甲○○復到庭結證稱，舉發當日係執行上午10至12時勤務，
    不知當日上午警方另在臺19線公路30.3公里路段執行取締，
    伊當時有戴手錶，舉發通知單所載時間係發見違規予以攔停
    之時間，並根據違規攔停時之手錶時間記載違規時間等語，
    尚難認所述有何虛偽不實之處。況同一距離所需駕車時間，
    常因駕駛人駕車方式、有無逗留及交通狀況而有所不同，尚
    不能單以距離或一時之速率推斷行車時間。是該件違規事件
    ，其違規時間既與本件相距超過6分鐘以上，應無違反禁止
    上開連續舉發之規定。
  (三)因避免自己或他人生命、身體、自由、名譽或財產之緊急危
    難而出於不得已之行為，不予處罰，但避難行為過當者，得
    減輕或免除其處罰，行政罰法第13條固有明文，惟依異議人
    所述，異議人如因父母身體不適，原得召請救護車或醫療人
    員前往其父母所在地點就近給予適當醫療，依目前醫療資源
    現況及異議人狀載伊係從事服務業之智識程度觀之，應無困
    難之處。異議人以超速駕車方式搭載其父母，不僅違規，其
    自身顯亦無法於駕車途中同時為其父母實施醫療，難認符合
    上開避難行為之不罰、減輕或免除其處罰之規定。
四綜上所述，本件事證明確，原處分機關據舉發之事實，予以裁
  罰，並無違法、不當。異議人之異議無理由，應予駁回。
據上論斷，應依道路交通管理處罰條例第87條第2項、道路交通
案件處理辦法第19條，裁定如主文。
中    華    民    國    97    年    11    月    3     日
                  交通法庭   法  官  廖政勝
以上正本證明與原本無異。
如不服本裁定，應於裁定送達後5日內向本院提出抗告狀（應附
繕本）。
中    華    民    國    97    年    11    月    3     日
                             書記官  莊何江


司法院資訊處製作；財團法人民間司法改革基金會備份。
